【裁判字號】    97,訴,551
【裁判日期】    970917
【裁判案由】    殺人未遂等
【裁判全文】
臺灣臺北地方法院刑事判決               97年度訴字第551號
公  訴  人  臺灣臺北地方法院檢察署檢察官
被      告  甲○○
                    （現另案於臺灣臺北監獄執行中）
選任辯護人  高奕驤律師
            林小燕律師
上列被告因殺人未遂等案件，經檢察官提起公訴（九十七年度偵
字第三二七０號），本院判決如下：
    主  文
甲○○殺人未遂，累犯，處有期徒刑柒年，扣案折疊式瑞士刀壹
把沒收；又傷害人之身體，累犯，處有期徒刑肆月，扣案折疊式
瑞士刀壹把沒收；又傷害人之身體，累犯，處有期徒刑肆月，扣
案折疊式瑞士刀壹把沒收。應執行有期徒刑柒年陸月，扣案折疊
式瑞士刀壹把沒收。
    事  實
一、甲○○前於民國九十一年間因偽造文書案件，經臺灣士林地
    方法院於九十二年六月六日以九十一年度訴字第五九三號判
    處有期徒刑六月確定，於九十三年二月十七日易科罰金執行
    完畢；又於九十二年間因竊盜案件，經本院於九十三年八月
    二十四日以九十二年度易字第一九六二號判處有期徒刑二年
    四月，經撤回上訴後確定，於九十五年五月十七日縮短刑期
    假釋出獄，所餘刑期甫於同年十一月七日縮刑期滿保護管束
    執行完畢。詎仍不知悔改，於民國九十七年二月五日凌晨二
    時三十分許左右，由與甲○○有犯意聯絡，真實姓名年籍不
    詳自稱「羅家樹」之成年男子駕駛甲○○所有車號HT-1840
    號自小客車載同甲○○，欲至平日有人居住之臺北縣新店市
    ○○○街65號（下稱系爭房屋，該65號公寓4、5樓有人居住
    ，1至3樓平日無人居住，但與4、5樓住戶共用樓梯間及1樓
    公共大門）2樓行竊，二人約定由甲○○上樓行竊，「羅家
    樹」則在樓下停車把風接應。嗣甲○○持折疊式瑞士刀壹把
    （未展開為長8. 5公分、寬2公分，展開後刀刃長約6公分、
    刀柄長約8.5公分、刀鋒單刃寬約2公分、頭尖且銳利）、及
    鐵絲二條（長約13公分、寬約2公釐、頭折為倒三角形狀、
    其餘部分成扁平狀，尾端尖）及可彎曲式手電筒（長24公分
    、直徑1.5公分）前往行竊，並以鐵絲開啟前往系爭房屋2樓
    之1樓公用大門及2樓大門進入該2樓陽台及客廳（侵入住宅
    部分未據告訴），尚未著手行竊時，適遭在屋內客廳清點物
    品之戊○○當場發現，戊○○為免甲○○逃脫，即衝出2樓
    陽台堵住門口，而與急欲逃離現場之甲○○發生扭打，甲○○明知所隨身攜帶之折疊式瑞士刀壹把刀鋒、刀刃均極銳利
    ，若刺及人體頭、胸、腹部均有造成他人器官嚴重受損、流
    血過多而導致死亡之可能，因見乙○○聽聞其四弟戊○○之
    呼叫聲自屋內跑出支援並向其攻擊，為求順利逃脫，即持該
    折疊式瑞士刀向戊○○之頭部、胸部、腹部刺去，戊○○因
    而受有右側腹部穿刺傷10公分，深及腹腔併肋骨及血管損傷
    、頭皮之開放性傷口2公分、左胸壁開放性傷口3公分及出血
    性休克等傷害，甲○○則趁戊○○傷重無力反抗之際，另基
    於傷害犯意，持刀殺傷在門口阻擋其離去之乙○○後趁亂奪
    門而出，乙○○於黑暗中觸及躺臥在陽台上戊○○身上傷口
    所流出之血跡，得知戊○○遭殺傷，馬上與正上二樓之大哥
    丁○○分持屋內鐵棍及高爾夫球棒各一支下樓追躡甲○○，
    經丁○○駕駛汽車將甲○○攔下後，甲○○為求逃脫，即又
    基於傷害犯意，持刀與丁○○及事後抵達之乙○○發生扭打
    ，致乙○○受有頭部、臉部、軀體及四肢多處割傷等傷害，
    丁○○則受有臉部外傷、臉部多處撕裂傷及左膝裂傷等傷害
    。甲○○後因不敵，遭乙○○及丁○○合力壓制在地，並由
    到場之丁○○三弟丙○○報警處理，經警到場後，在甲○○
    身上扣得瑞士尖刀一把、鐵絲二支及可彎曲式手電筒一個始
    查知上情。
二、案經戊○○、乙○○、丁○○訴由臺北縣政府警察局新店分
    局報告臺灣臺北地方法院檢察署檢察官偵查起訴。
    理  由
壹、程序部分：
    按被告以外之人於審判外之言詞或書面陳述，除法律有規定
    者外，不得作為證據，刑事訴訟法第一百五十九條第一項定
    有明文。查本件證人戊○○、乙○○、丁○○、丙○○於警
    詢中之證詞，應為被告以外之人於審判外之言詞陳述，且業
    經被告甲○○於本院準備程序中聲明異議，則依前揭法條意
    旨，上開證人於警詢中之證詞，當無證據能力，合先敘明。
貳、實體部分：
一、訊據被告甲○○固坦承曾於案發時、地持扣案折疊式瑞士刀
    一把刺傷被害人即證人戊○○、乙○○及丁○○之事實，惟
    矢口否認有何殺人未遂之犯行，並辯稱：伊於案發當日係以
    新臺幣（下同）一萬六千元之代價向友人「羅家樹」收購米
    酒，並聽從「羅家樹」指示，至系爭房屋2樓搬米酒，怎知
    一入該屋陽台，即遭三至五人自屋外進入毆打，之後其中多
    人聽樓下有喊聲後衝下樓，僅剩一人將伊壓倒在地，並拿番
    刀砍殺伊頭部，伊因害怕即隨手在地上抓一個東西亂揮，對
    方才放手，伊趁機逃跑到樓下後，始知手中抓到之物品為一
    把刀，而伊於下樓後仍遭其他人持高爾夫球棒及鐵桿毆打，
    並開車衝撞倒地，而伊與證人戊○○、乙○○、丁○○等人
    均不相識，亦無仇怨，伊對於當日持刀刺傷證人戊○○、乙○○及丁○○，係為避免自身持續遭對方持兇器攻擊而欲保
    護自身權利下所為，並無殺人犯意，且為正當之防衛行為云
    云。經查：
  (一)證人戊○○、乙○○、丁○○三人，於九十七年二月五日凌
    晨二時三十分許左右，於系爭房屋2樓及1樓處，分遭被告手
    持扣案折疊式瑞士刀一把所刺傷，證人戊○○因而受有左側
    腹部穿刺傷十公分、深及腹腔並肋骨及血管損傷、頭皮之開
    放性傷口兩公分、左胸壁開放性傷口三公分、出血性休克等
    傷害，證人乙○○則受有頭部、臉部、軀體及四肢多處割傷
    等傷害，證人丁○○則受有臉部外傷、臉部多處撕裂傷二公
    分、四公分、六公分及左膝裂傷四公分等傷害等情，業據被
    告於警詢、偵查及本院訊問時均坦承不諱，核與證人戊○○
    、乙○○、丁○○於偵查及本院審理時所證所受傷害係遭被
    告持折疊式瑞士刀一把所刺傷等情相符，並有財團法人佛教
    慈濟醫院臺北分院九十七年二月五日診字第A00000000號診
    斷證明書、九十七年二月十六日診字第A00000000號診斷證
    明書、九十七年二月五日診斷證明書及天主教會耕莘醫院九
    十七年二月五日乙診字第乙0000000000號乙種診斷證明書各
    一紙附卷可資佐證，是被告此部分之自白，核與事實相符，
    應屬可採。
  (二)被告雖辯稱：其於案發當時係向友人「羅家樹」購買米酒，
    未料依「羅家樹」指示進入系爭房屋2樓搬米酒時，即遭多
    人以高爾夫球桿、鐵桿及番刀毆打砍殺，其為求自身安危，
    始在地上隨意撿拾東西亂揮，並無殺人故意，且係正當防衛
    云云。然查：
  1.被告於九十七年二月五日凌晨二時三十分許，係夥同友人「
    羅家樹」一同前往系爭房屋2樓竊取米酒，並於攜帶鐵絲鑰
    匙二支及手電筒一把進入該棟二樓大門欲行竊時，即與證人
    戊○○在陽台發生扭打，「羅家樹」則在一樓趁亂開車逃逸
    ，其為求逃跑，始揮刀殺傷證人戊○○等情，業據被告於案
    發當日之警詢、偵查及本院訊問時供述甚詳，又其於九十七
    年三月二十六日檢察官訊問時所述：「我在案發的前四、五
    天的晚上五、六點左右我自己有進去中央七街65號二樓當時
    門沒有鎖，我進去後看不到米酒，我看到裡面有銅器，我有
    翻動，但都不是我要的，所以我都沒有拿就離開。」等語，
    均核與證人戊○○、乙○○、丁○○、丙○○於偵查及本院
    審理時所證：其兄弟四人於案發當日係因證人乙○○發現其
    等所有現無人居住之系爭房屋1至3樓有遭竊之跡象，因而聯
    絡其他兄弟三人至前揭房屋察看遭竊情形等語、證人戊○○
    及乙○○於偵查及本院審理時所述：其二人於案發當時進入
    系爭房屋2樓時，已將該房屋1樓公共大門及2樓大門上鎖，
    但卻見被告開門進入2樓陽台，並與阻止其逃逸之證人戊○○發生扭打倒地等語，以及證人丁○○所證：其於案發當日
    開車經過系爭房屋找停車位時，即曾見到被告所有車號HT-1
    840號自小客車行駛於其前方在系爭房屋前放下一人後往前
    停車，其在停妥車輛欲上樓時，即聽聞該自小客車內有人跑
    出大喊「有人來了，趕快跑」，後其則在二樓樓梯間發現歹
    徒衝出來等語大致相符，並有被告所有之鐵絲二支、伸縮式
    手電筒一把扣案可佐。則被告於案發當日應係夥同駕駛車號
    HT-1840號自小客車之「羅家樹」共同前往系爭房屋2樓行竊
    ，然因行竊失風，欲逃跑拒捕，遂向證人戊○○揮刀等情，
    應堪認定。
  2.而被告後雖於九十七年三月二十六日檢察官訊問時及本院訊
    問時改稱：其當日係以一萬六千元之代價向友人「羅家樹」
    購買米酒一百六十罐，並聽從「羅家樹」指示至為空屋之系
    爭房屋2樓搬米酒，而系爭房屋之一樓公共大門及二樓大門
    均未上鎖，在其身上所查獲之鐵絲二條，亦非開鎖之工具，
    其並不知悉至系爭房屋2樓搬米酒之行為係竊盜行為云云。
    然其所辯，除已與其案發當日在警詢、偵查及本院訊問時均
    不一致外，且被告自承係於跳蚤市場賣舊貨為業，何以須以
    與市價相差無幾之每罐一百元之代價，向「羅家樹」購買大
    量米酒之必要，又若被告確曾以前揭價格向「羅家樹」購買
    米酒一百六十罐，則以其購買數量龐大，每罐價格與市價差
    距無幾，依一般交易習慣，自當由「羅家樹」將所訂購米酒
    載運至被告指定處所交付後，始由被告交付價金予「羅家樹
    」，豈有須由被告先行交付「羅家樹」價金後，甘冒侵入住
    宅及竊盜之罪責，而於案發前多次在外或進入不知為何人所
    管領之系爭房屋2樓內察看屋內情況，並於案發當日持手電
    筒、特製鐵絲夥同「羅家樹」欲摸黑至系爭房屋內搬運米酒
    ，而「羅家樹」於見到證人丁○○上樓時，尚須跑出車外向
    被告大聲預警後駕車逃離之理，是其前揭所辯，顯屬杜撰之
    詞，不足採信。
  3.又被告雖辯稱：其於案發當日一進入系爭房屋2樓後，隨即
    遭屋內多人分持高爾夫球桿、鐵棍及番刀毆打砍殺，其當時
    已趴在地上求饒，之後其中多人聽樓下有喊聲後衝下樓，僅
    剩證人戊○○將其壓倒在地，並拿番刀砍殺其頭部，其因害
    怕即隨手在地上抓一個東西亂揮，證人戊○○才放手云云。
    但查：
  (1)被告於案發當日進入系爭房屋2樓大門後，經由陽台踏入客
    廳時，即遭當時正在2樓客廳內之證人戊○○所發覺，後為
    逃離現場，即與堵住大門之證人戊○○正面互抱發生扭打倒
    地，並於黑暗中持折疊式瑞士刀刺傷證人戊○○頭部、胸部
    及腹部各一刀，而證人戊○○當時手中僅有手電筒，且該屋
    內並無扣案之折疊式瑞士刀等情，業據證人戊○○迭於偵查
    及本院訊問時證述明確，核與證人乙○○於本院審理時所證
    ：「我聽到戊○○在叫我，還說有人闖進來，我就出來查看
    ，我出來時看到被告與戊○○扭在一起，我走過去時，被告
    與戊○○倒在地上，我當時不知道被告手上有拿東西，我一
    接近，就被殺傷當晚屋內因為沒有開燈，所以我不知道被告
    手上是拿什麼東西，我與戊○○都只有帶手電筒回去，我的
    頭部、臉部、身體跟手腳都有受傷，我的右手筋斷掉，到現
    在都還沒有完全復原，我的臉上還有刀疤，當時我走近被告
    時，戊○○已經倒在地上無法反抗，於是我也擋住門口，所
    以被告才會攻擊我，我被砍傷後，被告就開門跑出去，我摸
    到戊○○身上有黏黏的血跡，我就追出去。追了好幾百公尺
    都沒有追到，我哥哥丁○○已經趕到現場，我就說開車去追
    比較快，所以丁○○才開車去追，後來追到被告，我也趕到
    場，被告還傷害丁○○，我哥哥要下來攔被告時，也被被告
    割傷，被告轉身要跑的時候，又轉身攻擊我，當時我順手有
    從樓上拿下壹支類似鐵棍的東西，被告拿刀要刺我，我就拿
    鐵棍打被告的腳，當時警察也到了。」，及證人丁○○於偵
    查中所證：「我聽到有個人從那部車子裡跑出來喊說『有人
    來了，趕快跑』，我發現不對，我就趕快上樓，在二樓的樓
    梯間我發現歹徒衝出來，我聽到我有個弟弟說有受傷了，誰
    喊的我記不清楚，後來歹徒跟我錯身而過，我就追出去，後
    來我開車追上去，把歹徒攔下來，後來我二弟乙○○跟著就
    到，我們與他發生扭打，但我不知道歹徒有刀，我的腳有受
    傷。」、「（瑞士刀是誰的？）應該是嫌犯的，都不是我們
    的。」、「（你們當時有用什麼東西打他嗎？）我有用一支
    高爾夫球竿。」、「（有人拿刀嗎？）沒有，我們沒有拿刀
    具。」等語均相符合，並有財團法人佛教慈濟綜合醫院臺北
    分院九十七年二月五日診字第A00000000號診斷證明書、九
    十七年二月十六日診字第A00000000號診斷證明書、九十七
    年二月五日診斷證明書及該綜合醫院臺北分院九十七年四月
    五日慈新醫文字第970368號函附證人乙○○、戊○○病情說
    明書、臺北縣政府消防局救護紀錄表、急診檢傷護理評估紀
    錄表、急診病歷、急診醫師會診登記卡、急診醫囑、手術紀
    錄、天主教會耕莘醫院九十七年二月五日乙診字第乙000000
    0000號乙種診斷證明書各一份附卷可稽。
  (2)而被告既不否認其係一進入系爭房屋二樓時即遭屋內之人發
    現而發生扭打，且其之後即以扣案之折疊式瑞士刀刺證人戊○○成傷。則以證人戊○○在黑暗中以手電筒清點物品時，
    突然發現不認識之被告進入行竊，情急中欲堵住門口阻止被
    告離去並與被告發生扭打，是否有能力取得番刀砍殺被告，
    又被告是否能於黑暗中，在系爭房屋2樓陽台隨手撿拾非該
    屋內所有，已展開之折疊式瑞士刀一把，以刺傷證人戊○○
    ，均已堪存疑。又扣案之折疊式瑞士刀於展開後刀刃僅長約
    六公分，連刀柄亦僅長約十五公分、刀鋒單刃寬約二公分，
    卻可在與證人戊○○短暫扭打之過程中造成戊○○受有右側
    腹部穿刺傷十公分，深及腹腔併肋骨及血管損傷、頭皮之開
    放性傷口兩公分、左胸臂開放性傷口三公分、出血性休克等
    傷害，顯非被告與證人戊○○貼身扭打不能造成前揭傷勢，
    若被告所辯其於刺傷證人戊○○當時，係已遭證人戊○○等
    多人分別持番刀、高爾夫球桿及鐵棍砍殺、毆打，並趴地跪
    地求饒，而證人戊○○手中扣案番刀不含刀柄即有約十八公
    分長，被告根本無法持刀近身傷害證人戊○○，並造成前揭
    傷害之可能。再以證人戊○○、乙○○、丁○○三兄弟，前
    與被告均不相識，亦無深仇大恨一節，為被告所不爭執，則
    證人三兄弟間縱因家中物品屢有遭竊而對竊賊心生不滿，但
    其意僅在逮捕竊賊以取回物品或據以求償，亦實無在被告趴
    地求饒之際，仍持鋒利番刀砍殺被告頭部之必要。況依卷附
    財團法人天主教耕莘醫院九十七年五月三十日耕醫病歷字第
    0970002358號函附被告於案發當日急診護理紀錄單(一)、急診
    病歷記錄表、紀錄單、醫囑單、乙種診斷證明書、放射報告
    黏貼單、臺北縣政府消防局救護紀錄表及臺灣臺北看守所九
    十七年五月七日北所衛字第0970004984號函附新收被告內外
    傷記錄表及受傷照片十一張，以被告所受係頭部挫傷併頭皮
    撕裂傷五公分、雙手挫傷、左腳踝挫傷、又腳踝遠端腓骨骨
    折、左手第二指撕裂傷等傷害，其內均無被告受有刀割傷之
    記載，又觀諸卷內被告於案發當日羈押於臺灣臺北看守所時
    所拍攝之頭部受傷照片，其頭部上方三道傷口均呈不規則狀
    ，顯非被告所辯係以刀具砍殺所能造成。再輔以被告於案發
    當日本院訊問時及起訴後本院審理時，均供稱於案發當日遭
    毆打後有腦震盪之跡象等語，益證被告於案發當時之頭部傷
    勢，顯非遭番刀砍殺，應係遭重物攻擊所致，而核與證人乙○○及丁○○所證其等於案發當日係持鐵棍及高爾夫球桿與
    被告發生扭打等情相符。是被告辯稱其於案發當日一進入系
    爭房屋2樓，即遭證人戊○○等多人分持高爾夫球桿、鐵棍
    及番刀毆打砍殺，其當時已趴在地上求饒，之後其中多人聽
    聞樓下喊聲而下樓，僅剩證人戊○○將其壓倒在地，並拿番
    刀砍殺其頭部，其因害怕即隨手在地上抓一個東西亂揮，是
    其所為顯屬正當防衛行為云云，顯屬臨訟卸責之詞，不足採
    信。被告於案發當時，因極欲逃脫，因而與證人戊○○貼身
    互抱扭打時，持預藏之折疊式瑞士刀刺傷戊○○之頭部、胸
    部及腹部後，再揮刀刺傷前來支援之證人乙○○，並趁隙逃
    往一樓等情，應堪認定。
  4.則以被告與證人戊○○間於案發前素不相識，亦無仇隙，僅
    因證人戊○○當時手持手電筒欲將其逮捕，以正面抱住被告
    阻止其逃離，即將預藏於身上，展開後刀刃僅長六公分、寬
    二公分之折疊式瑞士刀刺向證人戊○○之頭部、左胸部及右
    腹部，其中右腹部部分穿刺傷寬達十公分，深及腹腔，造成
    肋骨、血管損傷、及出血性休克情形，經送財團法人佛教慈
    濟綜合醫院急救，到院時流血，安排緊急輸血及手術修補，
    剖腹探查，並住加護，告知病危，已達可能不治或重大難治
    之重傷程度等情，有卷附該院診斷證明書、病情說明書及病
    危通知書各一份可按，可知被告用力之猛、下手之狠，絕非
    僅任意揮刀所為。且人體頭、胸、腹部因屬維持生命之重要
    器官，或有重要器官藏於其內，以鋒利之刀刃穿刺或刀割，
    自易因傷及器官重要位置或因傷及血管大量流血，而造成被
    刺傷或割傷之人死亡，而此為一般事物之必然，被告當無不
    知之理，卻因極欲逃離現場，在自己生命、身體並未遭受重
    大威脅之情形下，持扣案折疊式瑞士刀刺向證人戊○○頭部
    、胸部及腹部，以致證人戊○○險因腹部大量出血而命危，
    足證被告於案發當時應有殺人之故意甚明，其所為已該當刑
    法第二百七十一條第二項之殺人未遂罪一情，亦堪認定。
  5.至被告於本院審理時，雖曾聲請將扣案番刀一把送驗鑑定其
    上是否有血跡反應，以證明曾遭證人戊○○以番刀砍殺一節
    ，因本件事證已臻明確，已無將前揭扣案番刀送驗之必要，
    爰併予敘明。
  (三)另被告雖辯稱：其於案發當時係遭證人乙○○、丁○○持高
    爾夫球桿、鐵棍等物毆打，並以汽車撞擊成傷，其以扣案折
    疊式瑞士刀傷害證人乙○○、丁○○二人，均係基於正當防
    衛云云。惟依證人乙○○於偵查及本院審理時所證：案發當
    時，其係在二樓屋內聽聞證人戊○○喊聲趕至陽台支援，待
    欲制服被告時，即遭被告持刀割傷，被告並趁其受傷時趁機
    下樓，其因發現當時躺臥地上之證人戊○○受傷流血，即持
    屋內鐵棍與隨後趕到之證人丁○○一同追捕被告，後被告因
    遭證人丁○○開車追及後，即持扣案瑞士刀與其及證人丁○○發生扭打，其則以鐵棍毆打被告之腿部等語，核與證人丁○○於偵查時所證：係於系爭房屋二樓樓梯間與被告擦身而
    過，因知悉其弟受傷後，即下樓開車追捕被告，待追及後，
    被告即持刀刺傷其頭部、臉部及腳部，其即持屋內所攜出之
    高爾夫球桿一支與證人乙○○一同與被告發生扭打等情相符
    ，並有九十七年二月五日診斷證明書及天主教會耕莘醫院九
    十七年二月五日乙診字第乙0000000000號乙種診斷證明書各
    一份在卷可參，以及鐵棍、高爾夫球桿各一支、折疊式瑞士
    刀一把扣案可資佐證。至證人丁○○雖於本院審理時改稱：
    其於案發當日未曾上樓，僅曾於系爭房屋一樓加入圍捕被告
    之行列云云，然其所證已與其偵查中所證不符，又扣案高爾
    夫球桿確係系爭房屋2樓內之物，亦為證人乙○○、丁○○
    所不爭，而證人乙○○於案發當時情況緊急，且已手持鐵棍
    一支下樓追捕被告，當無在不知證人丁○○是否已到場之情
    況下，預先替其拿取高爾夫球桿一支下樓之必要，是證人丁○○所證：於案發當時並未上樓，所持高爾夫球桿並未毆打
    被告，僅係用以丟砸被告同夥逃逸之車輛云云，並不足採。
    是本件被告於案發當時，應係欲脫免逮捕而持刀刺傷欲阻止
    其離去，並欲將之逮捕之證人乙○○、丁○○，因而與持系
    爭房屋二樓內所有鐵棍及高爾夫球桿之證人乙○○、丁○○
    互毆，則被告辯稱其持刀傷害證人乙○○、丁○○係因遭到
    證人乙○○、丁○○毆打之正當防衛行為，亦屬無據。
  (四)至公訴意旨雖認被告於案發當時，係攜帶客觀上具危險性，
    足以傷害人之身體、生命之兇器鐵絲二把及瑞士尖刀一把，
    持鐵絲開啟系爭房屋二樓大門後侵入屋內，自陽台進入客廳
    著手行竊之際，為在屋內之證人戊○○，為脫免逮捕，即基
    於殺人之犯意，持瑞士尖刀殺害證人戊○○及乙○○，並於
    下樓後，基於傷害犯意，持刀傷害證人丁○○，因而涉犯刑
    法第三百二十九條之準強盜罪，而有同法第三百二十一條第
    一項第一款、第三款攜帶兇器竊盜未遂情形，應依同法第三
    百三十條第二項、第一項加重強盜未遂罪論處，及刑法第二
    百七十一條第二項、第一項之殺人未遂罪嫌及同法第二百七
    十七條第一項之傷害罪嫌，又被告上開犯行，係以一行為觸
    犯數罪名，請依想像競合犯論處云云。經查：
  1.按刑法上之未遂犯，必須已著手於犯罪行為之實行而不遂，
    始能成立，此在刑法第二十五條第一項規定甚明，同法第三
    百二十一條之竊盜罪，為第三百二十條之加重條文，自係以
    竊取他人之物為其犯罪行為之實行，至該條第一項各款所列
    情形，不過為犯竊盜罪之加重條件，如僅著手於該項加重條
    件之行為而未著手搜取財物，仍不能以本條之竊盜未遂論。
    又刑法第三百二十九條所定之竊盜以強盜論，係指已著手搜
    取財物行為，足構成竊盜罪名，為湮滅罪證，當場施以強暴
    、脅迫者而言，若尚未著手於竊盜行為之實行，則根本不能
    成立竊盜罪名，從而其為湮滅罪證，實施強暴殺人，亦即難
    以準強盜殺人罪論擬，有最高法院二十九年滬上字第七號、
    五時七年台上字第一０一七號判例可資參照。
  2.查本件被告於案發當日係欲進入系爭房屋二樓竊取米酒一節
    ，前雖已敘及，然被告係於進入系爭房屋二樓大門後，行至
    客廳尚未開始搜尋財物時，即遭證人戊○○發現，並上前逮
    捕且呼叫屋內證人乙○○支援等情，業據證人戊○○及乙○○於本院審理時證述綦詳。檢察官雖以被告於案發前數日，
    曾前往系爭房屋二樓內翻動物品，對該屋內擺放財物位置瞭
    如指掌，其於案發當日犯行顯與之前進入該屋竊取財物犯行
    有接續犯關係，是被告於案發當日以達竊盜著手之狀態云云
    ，然被告雖於偵查中坦承曾於案發當日四、五日前曾進入系
    爭房屋二樓，但堅詞否認有何竊盜行為，且證人乙○○雖於
    本院審理時證稱：系爭房屋二樓於案發後查證之結果，有酒
    類及古董等物失竊等情，惟亦證稱：前揭遭竊物品應係於案
    發當日案發前遭竊，則其所證物品遭竊時間，已顯與被告所
    述不符，此外亦無其他證據證明被告確曾於案發當日前四、
    五日及案發當日案發前有進入系爭房屋二樓竊盜之行為，自
    無法據以認定被告有接續犯之情形，已達竊盜著手之狀態，
    是縱被告於案發當時已著手刑法第三百二十一條第一項第一
    款及第三款等加重要件，惟揆諸前揭判例意旨，仍不能論以
    刑法第三百二十一條第一項第一款、第三款、第二項之加重
    竊盜未遂罪，自亦無法以同法第三百三十條之第二項加重強
    盜罪論擬。
  3.另公訴意旨雖認被告傷害證人乙○○部分犯行，亦係涉犯刑
    法第二百七十一條第二項之殺人未遂罪嫌云云。惟訊據被告
    堅詞否認有何殺人未遂犯行，並辯稱：其當時係急欲脫逃，
    且阻止證人乙○○之毆打，始持刀揮及證人乙○○，並無殺
    人犯意等語，核與證人乙○○所證於案發當時因阻止被告逃
    脫及追捕被告，因而與被告發生扭打而受傷等情相符，且依
    證人乙○○當時係受有頭部、臉部、軀體及四肢多處割傷等
    傷害，均係以皮肉傷居多，並無害及性命，又以證人乙○○
    於偵查中亦僅係對被告提起傷害告訴，顯見證人乙○○亦不
    認為被告對其之前揭傷害犯行，係基於殺人犯意所為，此外
    ，亦查無其他積極證據證明被告於案發當時確有殺害證人乙○○犯意，是公訴意旨認被告此部分之行為應屬殺人未遂行
    為云云，顯不足採。被告所為應屬普通之傷害犯行，應堪認
    定。
  (五)是本件事證明確，被告殺人未遂及傷害犯行應堪認定，應予
    依法論科。
二、核被告甲○○所為，就證人戊○○部分係犯刑法第二百七十
    一條第二項殺人未遂罪，就證人乙○○、丁○○部分則均係
    犯同法第二百七十七條第一項之普通傷害罪。而被告所犯上
    開三罪間，因犯意各別、行為及侵害法益不同，應予分論併
    罰。公訴意旨雖認被告前揭殺人未遂及傷害犯行，與起訴之
    加重強盜未遂罪間為想像競合犯之裁判上一罪關係，惟被告
    所為並未該當刑法第三百三十條第二項之加重強盜未遂罪一
    情，前已敘明，且公訴意旨已就被告所犯殺人未遂及傷害罪
    名一併起訴，並認起訴各罪名間係想像競合犯之裁判上一罪
    關係，本院自無須變更起訴法條，並另就加重強盜未遂罪、
    對證人乙○○所涉殺人未遂罪部分另為無罪之諭知，附此敘
    明。查被告前於九十一年間因偽造文書案件，經臺灣士林地
    方法院於九十二年六月六日以九十一年度訴字第五九三號判
    處有期徒刑六月確定，於九十三年二月十七日易科罰金執行
    完畢；又於九十二年間因竊盜案件，經本院於九十三年八月
    二十四日以九十二年度易字第一九六二號判處有期徒刑二年
    四月，經撤回上訴後確定，於九十五年五月十七日縮短刑期
    假釋出獄，所餘刑期甫於同年十一月七日縮刑期滿保護管束
    執行完畢等情，有卷附臺灣高等法院被告前案紀錄表一份可
    按，其於有期徒刑執行完畢後五年內，故意再犯
    本件有期徒刑以上之罪，為累犯，應依法加重其刑。又被告
    雖已著手於殺人行為之實施，惟未發生死亡之結果，其犯罪
    尚屬未遂，依刑法第二十五條第二項之規定，按既遂犯之刑
    度減輕其刑，並先加後減之。爰審酌被告因於行竊尚未著手
    之際，即遭證人戊○○、乙○○及丁○○發覺，為脫免逮捕
    ，即持預藏折疊式瑞士刀朝證人戊○○身體重要部位刺殺，
    並持刀傷害追捕其之證人乙○○、丁○○，其中殺害證人戊○○部分，雖幸未造成死亡結果，但其手段兇殘，並造成被
    害人身心受有無法抹滅之傷害，嚴重危害社會秩序，惡性非
    輕，又其於犯後仍飾詞有何預備竊盜、殺人未遂及傷害犯行
    ，毫無悔意，迄今均未賠償證人戊○○、乙○○及丁○○之
    損害，態度惡劣，惟公訴人求刑有期徒刑十年尚屬過重等一
    切情狀，分別量處如主文所示之刑，並定其應執行之刑，以
    示懲儆。扣案折疊式瑞士刀一把，為被告所有，業已敘明，
    且係供犯罪所用之物，爰依刑法第三十八條第一項第二款宣
    告沒收。至扣案伸縮式手電筒一把及鐵絲二支，雖為被告所
    有，然因非供
    本件犯罪所用之物，不另為沒收之諭知。
據上論斷，應依刑事訴訟法第二百九十九條第一項前段，刑法第
二百七十一條第一項、第二項、第二百七十七條第一項、第四十
七條第一項、第二十五條第二項、第五十一條第一項第五款、第
三十八條第一項第二款，刑法施行法第一條之一，判決如主文。
本案經檢察官葉雅婷到庭執行職務。
中    華    民    國    97    年    9     月    17    日
              臺灣臺北地方法院刑事第十七庭
                  審判長法  官  劉煌基
                        法  官  賴淑美
                        法  官  劉秀君
上正本證明與原本無異。
如不服本判決，應於判決送達後10日內向本院提出上訴狀（應抄
附繕本）。告訴人或被害人如對於本判決不服者，應具備理由請
求檢察官上訴，其上訴期間之計算係以檢察官收受判決正本之日
期為準。
                        書記官  吳俊龍
中    華    民    國    97    年    9     月    17    日
附錄本案論罪科刑法條全文：
中華民國刑法第271條
（普通殺人罪）
殺人者，處死刑、無期徒刑或 10 年以上有期徒刑。
前項之未遂犯罰之。
預備犯第 1 項之罪者，處 2 年以下有期徒刑。
中華民國刑法第277條
（普通傷害罪）
傷害人之身體或健康者，處 3 年以下有期徒刑、拘役或 1 千元
以下罰金。
犯前項之罪因而致人於死者，處無期徒刑或 7 年以上有期徒刑；
致重傷者，處3年以上10年以下有期徒刑。


司法院資訊處製作；財團法人民間司法改革基金會備份。
